【裁判字號】    98,交聲,3403
【裁判日期】    981231
【裁判案由】    違反道路交通管理處罰條例聲明異議
【裁判全文】
臺灣桃園地方法院交通事件裁定        98年度交聲字第3403號
原處分機關  交通部公路總局新竹區監理所中壢監理站
異  議  人
即受處分人  乙○○
上列異議人因違反道路交通管理處罰條例案件，不服交通部公路
總局新竹區監理所中壢監理站中華民國98年11月19日壢監裁字第
裁53-DB0000000號違反道路交通管理事件裁決書所為之處分，聲
明異議，本院裁定如下：
    主  文
原處分撤銷。
乙○○不罰。
    理  由
一、原處分意旨略以：異議人即受處分人乙○○於民國97年11月
    10日中午12時36分許，駕駛王立偉所有，車號TP6-607 號輕
    型機車，行經桃園縣楊梅鎮○○路與中興路口時，為桃園縣
    政府警察局楊梅分局草湳派屋所警員甲○○查獲「闖紅燈（
    直行）、未帶行照」之違規事實，經當場舉發並填製桃園縣
    政府警察局桃警局交字第DB0000000 號舉發違反道路交通管
    理事件通知單，限於同年11月27日前向原處分機關交通部公
    路總局新竹區監理所中壢監理站到案陳述意見或繳納罰鍰，
    但為異議人所拒收，爰於同年11月20日寄存送達前開舉發通
    知單予異議人，復因未帶行照部分乃處罰汽車所有人為限，
    故經原處分機關於98年11月19日以壢監裁字第裁53-DB00000
    00號裁決書，認異議人違反道路交通管理處罰條例第53條第
    1項、第63條第1項第3 款規定，並依道路交通管理事件統一
    裁罰基準表，就異議人闖紅燈（直行）部分，處罰鍰新臺幣
    （下同）4,500元，並記違規點數3點。
二、聲明異議意旨略以：異議人祇記得於上述時地通過該路口時
    ，號誌為黃燈，並無闖紅燈情事，迨行至寵物店旁時員警始
    駛至並表示有闖紅燈情形，復將所持證件強行取走，要求帶
    回草湳派出所訊問，異議人不從且此非屬實故拒絕簽收舉發
    通知單，事隔1 年餘均未曾收受前開舉發通知單，今原處分
    機關始開立裁決書有害人民之權益，為此，爰依法聲明異議
    等語。
三、按道路交通管理處罰條例第89條前段規定：法院受理交通事
    件，準用刑事訴訟法之規定。又認定犯罪事實所憑之證據，
    雖不以直接證據為限，間接證據亦包括在內。然而無論直接
    證據或間接證據，其得為訴訟上之證明者，須於通常一般之
    人均不致有所懷疑，而得確信其為真實之程度者，始得據為
    有罪之認定。倘其證明尚未達到此一程度，而有合理性之懷
    疑存在時，即應由法院為諭知被告無罪之判決，最高法院76
    年台上字第4986號著有判例可資參照。是法院於審理行為人
    違反道路交通管理處罰條例案件，當踐行完畢調查證據程序
    後，為事實之認定時，如就原處分機關所認定之行為人違規
    事實仍有合理之訴訟上懷疑，而無法確信行為人確有該當於
    道路交通管理處罰條例各該處罰條文之構成要件事實時，應
    依罪疑惟輕之原則，為有利行為人之認定。
四、經查：
  (一)按送達由行政機關自行或交由郵政機關送達；除電子傳達方
    式之送達外，送達證書應由收領人簽名或蓋章；如拒絕或不
    能簽名或蓋章者，送達人應記明其事由，行政程序法第68條
    第1項、第76條第2項定有明文。又當場舉發拒絕簽章者，仍
    應將通知聯交付該駕駛人或行為人收受，並記明其事由及交
    付之時間；拒絕收受者，應告知其應到案時間及處所，並記
    明事由與告知事項，視為已收受，違反道路交通管理事件統
    一裁罰基準及處理細則第11條第1項第1款後段訂有明文。準
    此，交通違規行為之「舉發」，係具有對外效力之行政行為
    ，核其性質屬公法上有相對人之意思通知，依前揭說明，自
    應依現行行政程序法規定之送達方式送達書面舉發通知，且
    於送達合法到達受處分人時，始發生舉發之效力。經查，桃
    園縣政府警察局楊梅分局草湳派屋所警員甲○○前於97年11
    月10日中午12時36分許為本件舉發時，因異議人拒絕簽收舉
    發通知書，嗣後另以郵務送達於97年11月20日寄存送達予異
    議人等情，有前開舉發通知書暨原送達信封、證書在卷可稽
    ，堪以認定。是以，異議人既已於舉發當場已獲悉舉發之事
    實及救濟權利，惟因對舉發內容而有異拒絕簽名其上，但嗣
    後業已經合法寄存送達而收受前開舉發通知書，依上揭說明
    ，已足認業經合法送達舉發道路交通違規通知，而生意思通
    知之效力無誤，先予敘明。
  (二)惟而，本件乃舉發異議人違規闖紅燈情事，雖警察取締交通
    違規事件，其以科學儀器照相採證者，自足以據為交通違規
    事實之證明，然就囿於當場舉發而未以科學儀器照相採證，
    甚或礙於手動照相而未能即時拍攝違規情節，立法者亦未明
    文限制或排除「舉發警員目睹、耳聞」之證據能力，或其證
    述內容對於違規事實之證明力，則取締員警就交通違規事實
    之親身經歷見聞，當亦足可恃為此類交通事件違規事實之證
    據，而要非所有交通違規事件倘未經科學儀器照相採證即一
    概不能恃以認定；再者，警察執行勤務事項繁瑣，且違規情
    形一過即逝，並非長期存在，礙於違規事件稍縱即逝之特性
    ，或因慮及員警執勤時之人身安全考量，致員警無從及時拍
    攝違規內容，此並非法院所應苛責，尤不容行為人反據此為
    推諉卸責之詞（臺灣高等法院97年交抗字第728 號裁定意旨
    亦同）。然不論如何，就關於此類舉發案件，本質上除有賴
    舉發機關增購科學儀器以根本化解被處分人疑慮外，更應強
    化舉發程序，俾使值行勤務員警熟稔其立於證人之作證義務
    ，及科以原處分機關檢視舉發事件之明確性，要不得徒以任
    一員警舉發闖紅燈等類違規事件，未予詳查該舉發之真實性
    ，甚或怠慢己身裁決責任，迨相關事證滅失後始予裁決，則
    因原處分機關己身行為所致證據滅失之不利益，當應歸由原
    處分機關承擔，自不容逕為不利異議人之事實認定。
  (三)準此，證人即桃園縣政府警察局楊梅分局草湳派屋所警員甲
    ○○於本院訊問時，迭經多次提示前開舉發通知書、異議人
    之陳述意見，復使之與異議人對質，均表示因事隔過久，就
    當時舉發過程已無印象等語，則依上揭說明，固然有關闖紅
    燈之違規案件稍縱即逝，本不期能以科學儀器蒐證，但舉發
    單位早於97年11月10日通知異議人應於同年月27日到案期日
    向原處分機關提出陳述或自行繳納罰鍰，則原處分機關於上
    述到案期日後已得依其職權為裁決處分，然原處分機關竟無
    視此類案件事證稍縱即逝，不予體諒舉發單位員警執勤之辛
    苦，恣意任證人甲○○所記見聞之時間經過且反覆處理同類
    案件，將近1 年始於98年11月19日為裁決處分，以致證人甲
    ○○因時間久遠而不記憶，故該項人證之證據方法證明力明
    顯降低之不利益，自應歸由原處分機關承擔，亟無以證人甲
    ○○不明確之證詞，遽以作為本案「唯一」不利異議人之事
    實認定依據。
  (四)是以，本件固經證人即桃園縣政府警察局楊梅分局草湳派屋
    所警員甲○○於上述時地當場舉發，並填製舉發通知單，認
    異議人有闖紅燈（直行）之違規情事，然就有關該舉發實際
    內容為何，原處分機關所憑證人甲○○之證據方法，其證明
    力因可歸責原處分機關之怠慢行為，以致使事實真偽不明，
    依罪疑惟輕原則，以採利於受處分人之原則，自應為對異議
    人有利之認定。
五、綜上所述，本件實難認異議人有原處分機關所指闖紅燈（直
    行）之違規行為，則原處分機關未詳查上情，遽依舉發單位
    桃園縣政府警察局楊梅分局草湳派出所之舉發，爰引道路交
    通管理處罰條例第53條第1項、第63條第1項第3 款規定，並
    依道路交通管理事件統一裁罰基準表，就此部分處異議人罰
    鍰4,500元，並記違規點數3點，容有未合。是以，異議人本
    件異議為有理由，自應由本院將原處分撤銷，而另為異議人
    不罰之諭知。
據上論斷，應依道路交通管理處罰條例第87條第2 項，道路交通
案件處理辦法第20條前段，裁定如主文。
中    華    民    國    98    年    12    月    31    日
                  交通法庭      法  官  黃翊哲
以上正本證明與原本無異。
如不服本裁定，應於裁定送達後5 日內，以書狀敘述理由（須附
繕本），向本院提出抗告。
                                書記官  高文靜
中    華    民    國    98    年    12    月    31    日

司法院資訊處製作；財團法人民間司法改革基金會備份。
